臺灣基隆地方法院民事裁定  
110年度亡字第40號
聲  請  人  陳韜勛  



上列聲請人聲請宣告鄭氏素花死亡事件，本院裁定如下：
    主    文
宣告鄭氏素花（女、日治時期大正11年4月16日即民國00年0月00
日生、失蹤前最後設籍地：台北州基隆市高砂町二丁目44番地)
於民國四十五年十月一日下午十二時死亡。
聲請程序費用由鄭氏素花遺產負擔。
    理    由
一、本件聲請意旨略以：聲請人與失蹤人鄭氏素花（聲請狀雖載
    失蹤人之名為鄭素花，惟依其最後戶籍登載資料，其名為鄭
    氏素花，下稱失蹤人）為五親等之親友，被繼承人陳財福為
    聲請人之曾外祖父、失蹤人之外祖父，因被繼承人於民國47
    年12月10日去世後遺有土地未辦理繼承登記，聲請人在向臺
    北市士林地政事務所申辦繼承登記，獲通知補正需檢附失蹤
    人除戶戶籍謄本始得辦理。而失蹤人為鄭進興次女，其日據
    時其戶口調查簿登載姓名「鄭氏八十子」，出生日期大正11
    年4月16日、父姓名鄭進興、母姓鄭陳氏蜂、續柄攔為「次
    女」設籍「臺北州七星郡士林庄士林番61番地」鄭進興戶内
    ，最後轉寄留「臺北州基隆市高砂町二丁目44番地」鄭進興
    戶内，惟其戶内未建有記載死亡記事之戶籍資料，且其父鄭
    進興及母鄭陳蜂之接續戶籍資料，其戶内皆未建有申報次女
    之戶籍資料。據國民政府於34年10月25日臺灣光復後，曾於
    35年4月間實施戶口清查，嗣於35年10月1日辦理初次設籍登
    記，而失蹤人於臺灣光復後未辦理初設戶籍登記之原因，不
    外乎失蹤、死亡等因素所致，此為公所週知之事實。是失蹤
    人於臺灣光復後查無其於35年10月1日申報初設戶籍登記之
    紀錄，且迄今長達70餘年仍無失蹤人有生存活動之相關資料
    ，則依現存事證，雖無法直接認定失蹤人死亡之事實，惟可
    認失蹤人至遲於35年10月1日起即處於失蹤狀態，已符合得
    為死亡宣告之7年法定期間失蹤後，為此爰依民法第8條及家
    事事件法第154條、第156條規定，聲請宣告失蹤人死亡等語
    。
二、按失蹤人失蹤滿10年後，法院得因利害關係人或檢察官之聲
    請，為死亡之宣告；修正之民法總則第8條之規定，於民法
    總則施行後修正前失蹤者，亦適用之，但於民法總則修正前
    ，其情形已合於修正前民法總則第8條之規定者，不在此限
    ，71年1月4日修正公布前之民法總則第8條第1項及民法總則
    施行法第3條第3項分別定有明文。又法院准許宣告死亡之聲
    請，應公示催告，家事事件法第156條第1項復有明定。而此
    公示催告應公告之，該公告應揭示於法院公告處、資訊網路
    及其他適當處所；法院認為必要時，並得命登載於公報或新
    聞紙，或用其他方法公告之；其報明期間，自前項揭示之日
    起，應有6個月以上，此觀之家事事件法第156條第3項準用
    同法第130條第4、5項規定即明。查聲請人主張之前揭事實
    ，業據其提出土地登記第一類謄本及補正通知、台北市大同
    戶政事務所109年1月31日北市大戶資字第1096000781號函、
    基隆○○○○○○○○110年7月23日基中戶字第11000003282號函、
    失蹤人與利害關係人五親等間戶籍謄本、繼承系統表為證，
    經核與其陳述相符，自堪信聲請人之主張為真實。又查國民
    政府於34年10月25日臺灣光復後，曾於35年4月間實施戶口
    清查，嗣於35年10月1日辦理初次設籍登記，而當時人口於
    臺灣光復後未辦理初設戶籍登記之原因，不外乎失蹤、死亡
    等因素所致，此為公所週知之事實。而依現存戶籍資料查無
    失蹤人於35年10月1日申報初設戶籍登記之紀錄，復無證據
    可認失蹤人業已死亡，堪認失蹤人至遲於35年10月1日即處
    於失蹤之狀態，迄今仍行方不明之事實為真正，故聲請人聲
    請對失蹤人為死亡之宣告，核與前開條文尚無不合，應予准
    許。又本院已定6個月期間對失蹤人為宣告死亡之公示催告
    ，並於110年8月5日下午5時將該公示催告揭示於本院牌示處
    及登載於司法院網站，有本院公示催告公告及公告證書附卷
    可稽，現申報期間屆滿6個月，未據失蹤人陳報其生存或知
    失蹤人生死者陳報其所知，亦經本院依職權查明無訛，本院
    自應依法宣告失蹤人死亡。
三、次按宣告死亡之裁定應確定死亡之時，家事事件法第159條
    定有明文。而受死亡宣告者，以判決內所確定死亡之時，推
    定其為死亡；前項死亡之時，應為前條各項所定期間最後日
    終止之時。但有反證者，不在此限，民法第9條亦有明定。
    本件失蹤人自35年10月1日失蹤，計至45年10月1日止失蹤屆
    滿10年，故應推定該日下午12時為其死亡之時，爰依法宣告
    失蹤人於45年10月1日下午12時死亡。
四、依家事事件法第154條第3項、第159條第1項，裁定如主文。
中　　華　　民　　國　　111 　年　　3 　　月　　2 　　日
                   家事法庭法  官　王美婷  
以上正本係照原本作成。
如對本裁定抗告須於裁定送達後10日內向本院提出抗告狀。
中　　華　　民　　國　　111 　年　　3 　　月　　2 　　日
                           書記官　施鴻均